【裁判字號】    99,毒抗,124
【裁判日期】    991001
【裁判案由】    聲請強制戒治
【裁判全文】
臺灣高等法院高雄分院刑事裁定         99年度毒抗字第124號
抗  告  人
即  被  告  甲○○
上列抗告人因聲請強制戒治案件，不服臺灣高雄地方法院中華民
國99年8 月20日裁定（99年度毒聲字第295 號），提起抗告，本
院裁定如下：
    主  文
抗告駁回。
    理  由
一、按觀察、勒戒後，檢察官依據勒戒處所之陳報，認受觀察、
    勒戒人有繼續施用毒品傾向者，檢察官應聲請法院裁定令入
    戒治處所強制戒治，其期間為六個月以上，至無繼續強制戒
    治之必要為止。但最長不得逾一年，毒品危害防制條例第20
    條第2 項後段定有明文。
二、本件原裁定以：被告甲○○基於施用第一級毒品海洛因之犯
    意，於民國99年1 月18日16時52分回溯72小時內施用海洛因
    一次，為警查獲後經檢察官聲請裁定送勒戒處所觀察、勒戒
    ，嗣在臺灣高雄看守所附設勒戒所執行觀察、勒戒期間，經
    該所評估後，認有繼續施用毒品之傾向，有該所99年8 月9
    日高所衛字第0991000292號函送之有無繼續施用毒品傾向證
    明書及有無繼續施用毒品傾向評估標準紀錄表各一份附卷可
    憑，則檢察官聲請裁定令被告甲○○入戒治處所強制戒治，
    其期間為陸個月以上，至無繼續強制戒治之必要為止，但最
    長不得逾1 年，即應予准許。經核與法並無不合。
三、抗告意旨雖以：(一)、抗告人因戶籍地建物拆除，未收到通知
    才遭通緝，嗣抗告人至台南工作而遭警逮捕歸案，經裁定後
    執行觀察勒戒，然抗告人並未施用第一級毒品。原審僅以高
    雄看守所所附設勒戒所出具之有無繼續施用毒品傾向證明書
    為憑，遽以裁定被告強制戒治，顯有速斷、理由殊略之嫌。
    (二)、況且，抗告人既僅施用第一級毒品一種，實無評估多重
    藥物使用之可能。且原裁定觀察、勒戒卷證，均無資料顯示
    抗告人施用期間，亦無有評估繼續施用之可能。是故，勒戒
    處所檢送觀察日報表，應無勾選有戒斷症狀之情，始為合理
    。況於「有無繼續施用毒品傾向證明書」詳細說明欄中就有
    關醫師說明記載，抗告人於勒戒所之心理醫師會談僅1 、2
    分鐘之時間，時間之短實無從加以診斷，是該醫師僅憑實個
    人臆測而為記載，則程序上有嚴重之瑕疵，懇請撤銷原裁定
    等語
四、經查：
(一)、抗告人即被告甲○○雖否認於98年1 月18日經警查獲採尿前
    有施用第一級毒品海洛因，然當日查獲時既一併扣得毒品、
    針筒等物，被告經採尿送驗結果亦呈嗎啡陽性反應（參99毒
    偵定780 號卷第5 、9 頁），被告所辯顯無足採。
(二)、有無繼續施用傾向之判斷準則為「人格特質」、「臨床徵候
    」、「環境相關因素」為評估之依據。而經台灣高雄看守所
    附設勒戒所評估結果，１、關於人格特質部分，係以抗告人
    有毒品犯罪相關司法紀錄5 筆50分、其他犯罪相關紀錄2 筆
    2 分，小計54分。２、有關臨床徵候項目部分，可能有戒斷
    症狀10分，無多重藥物使用0 分，有注射使用10分，使用期
    間超過1 年10分，情緒及態度良好0 分，小計30分。３、環
    境相關因素項目部分，社會功能良好0 分，分居或離婚2 分
    ，小計2 分；合計共得86分，認有繼續施用傾向；有該所提
    出之有無繼續施用毒品傾向之證明書在卷可憑（參99偵緝29
    4 號卷），足徵臨床徵候不佳等情觀之，上開評估應屬可採
    。且於評估時，根本未將被告遭緝獲等情列入考量，亦未認
    被告有多重物藥物使用的情形，更未認被告一定有戒斷症狀
    ；退一步言之，縱不加計可能有戒斷症狀之10分，被告之得
    分仍顯逾「60分以上判定為有繼續施用毒品傾向」之標準。
(三)、綜上所述，原裁定並無不當，抗告人執上開事由指摘原裁定
    不當，為無理由，應予駁回。
四、又被告甲○○雖在監，並於99年8 月27日收受原審裁定送達
    ，而於99年9 月2 日方提起抗告，然因被告並非依刑事訴訟
    法第351 條第1 項規定向監所長官提出抗告書狀者，而係將
    抗告書狀逕送原審法院，故仍應加計途期間，從而本件抗告
    並未逾期。
五、據上論結，應依刑事訴訟法第412 條，裁定如主文。
中    華    民    國    99    年    10    月    1     日
                  刑事第一庭    審判長法  官  周賢銳
                                      法  官  施柏宏
                                      法  官  洪碩垣
以上正本證明與原本無異。
不得再抗告。
中    華    民    國    99    年    10    月    4     日
                                      書記官  林家煜

司法院資訊處製作；財團法人民間司法改革基金會備份。
